臺灣士林地方法院民事判決　九十年度訴字第七二八號
　　原　　　告　北都汽車股份有限公司
　　法定代理人　甲○○
　　　　　　　　　　　　送達代.
　　訴訟代理人　洪朝明
　　被　　　告　乙○○
右當事人間履行人事保證義務等事件，本院判決如左：
    主    文
被告應給付原告新臺幣伍拾貳萬捌仟壹佰柒拾柒元，及自民國九十年十月十三日起至
清償日止，按年息百分之五計算之利息。
訴訟費用由被告負擔。
    事實及理由
一、原告起訴主張：被告於民國八十九年四月間為訴外人趙元斗至原告公司南港營業
    所任職而簽署員工保證規約，擔任趙元斗任職期間之連帶保證人。員工保證規約
    第三條第一項並約定：凡被保證人於保證期間內因職務上之行為直接導致本公司
    （即原告）權益受有損害或被保證人職務上之行為而致本公司應對他人（自然人
    、法人）為損害賠償時，保證人應負連帶賠償責任。嗣訴外人趙元斗於八十九年
    四月九日經手辦理客戶羅基容之購車事宜後，陸續向客戶收取購車相關款項合計
    新臺幣（以下同）七十一萬元，惟其實際繳回原告之款項僅十八萬一千一百二十
    三元，尚有差額五十二萬八千一百七十七元未繳回，詎訴外人趙元斗於八十九年
    六月一日最後一次向客戶羅基容收款後，即於同年六月三日死亡，前揭差額款項
    則不知去向，其未確實將應收款項繳回原告之情，顯已損害原告公司之權益，被
    告既擔任連帶保證人，即應負損害賠償之責，為此爰檢附相關事證，依員工保證
    規約約定、民法第一百八十四條第一項前段、第七百五十六條之一之規定，起訴
    聲明判決如主文所示等語。
二、被告則辯稱：確實擔任訴外人趙元斗之職務連帶保證人，並簽立連帶保證書，惟
    趙元斗係於八十九年六月二日最後向訴外人羅基容收錢，當天便出事死亡，惟趙
    元斗收款後有自己騎機車回原告公司，因趙元斗已經過世，對詳情不清楚，並聲
    明請求駁回原告之訴等語。
三、原告主張被告於民國八十九年四月間為訴外人趙元斗至原告公司南港營業所任職
    ，擔任趙元斗任職期間之連帶保證人，並簽署員工保證書之情，業據提出員工保
    證書、員工服務準則等件為證；原告另主張因訴外人羅基容向原告買受汽車，由
    趙元斗親自至訴外人羅基容住處收受車款七十一萬元（含辦牌費一萬三千元、保
    險費一萬一千八百二十三元）之情，亦據提出訂購合約書、客戶確認書等件可稽
    ，並經證人羅基容到庭結證無訛，且均為被告所不否認，應堪信為真實。
四、至原告主張訴外人趙元斗除辦牌費一萬三千元、保險費一萬一千八百二十三元外
    ，僅繳交所收車款十五萬七千元予原告，尚餘五十二萬八千一百七十七元未繳回
    之情，則為被告所否認，辯稱趙元斗收款後有回原告營業住處，且因趙元斗旋即
    死亡，被告對此全然不知情云云。按當事人主張有利於己之事實者，就其事實有
    舉證之責任，民事訴訟法第二百七十七條前段固有明文，惟主張消極之事實而在
    客觀上無法積極證明者，其舉證責任移轉於他方當事人，亦為舉證責任分配原則
    之一。最高法院五十八年度臺上字第二九一八號民事判決可資參照。被告既否認
    原告所主張趙元斗向客戶收款後，尚有差額五十二萬八千一百七十七元未繳回原
    告之情，則伊就趙元斗業已將該筆款項全數繳回此一有利於己之積極事實，自應
    負舉證責任。乃被告僅泛稱趙元斗於向訴外人羅基容收款後曾回到原告營業處所
    ，實際情形伊亦不清楚云云，自難認伊已盡舉證之責，其抗辯委無足取。
五、按稱人事保證者，謂當事人約定，一方於他方之受僱人將來因職務上之行為而應
    對他方為損害賠償時，由其代負賠償責任之契約；人事保證之保證人，以僱用人
    不能依他項方法受賠償者為限，負其責任。民法第七百五十六條之一第一項、第
    七百五十六條之二第一項著有明文。又前開規定於八十九年五月五日民法債編修
    正施行前成立之人事保證，亦適用之，民法債編施行法第三十五條亦有明定。另
    被告所簽署之員工保證規約第三條第一項亦約定：「凡被保證人於保證期間（八
    十九年三月七日起至九十二年三月六日止）內因職務上之行為直接或間接導致本
    公司（即原告）權益有損害或被保證人職務上行為致本公司應對他人為損害賠償
    時，保證人等均應負連帶賠償責任。」，有該規約附卷可資佐證。本件訴外人趙
    元斗原為原告公司之員工，竟於向客戶收受汽車款項後未將該款項繳回原告公司
    ，自已因其職務上之行為，致原告受有損害，而趙元斗既已死亡，原告已無由向
    其求償，依前開法條規定及規約之約定，被告為趙元斗之人事保證人，自應負賠
    償責任；又趙元斗雖已死亡，惟伊在死亡前即有應將所收取的款項交回原告公司
    而未繳回，致原告公司受有損害之情，已發生保證人應負保證責任之事由，縱趙
    元斗嗣後死亡，被告應負之人事保證亦不因而受影響。從而，原告依民法關於人
    事保證之規定，及員工保證規約之約定，起訴請求判決被告應給付原告五十二萬
    八千一百七十七元，及自起訴狀繕本送達翌日即九十年十月十三日起至清償日止
    ，按年息百分之五計算之利息，為有理由，應予准許。
六、本件事證已臻明確，兩造其餘主張舉證及攻擊防禦方法，於判決結果不生影響，
    無庸一一論述，附此敘明。
七、據上論結，原告之訴為有理由，依民事訴訟法第七十八條，判決如主文。
中　　　華　　　民　　　國　　　九十一　　年　　　三　　　月　　十三　　日
                                    臺灣士林地方法院民事第三庭
~B法　　　官　王怡雯
右為正本係照原本作成。
如對本判決上訴須於判決送達後廿日內向本院提出上訴狀。
中　　　華　　　民　　　國　　九十一　　年　　　三　　　月　　 十九　　 日
~B法院書記官　丁梅芬
